ACORDAO-COMPLETO-2353707

ACÓRDÃO 8402/2019 ATA 29/2019 - PRIMEIRA CÂMARA

VISTOS, relatados e discutidos estes autos de tomada de contas especial, instaurada pelo Fundo Nacional de Desenvolvimento da Educação em desfavor de Enésio Lima Milhomem, ex-Prefeito de Formosa da Serra Negra/MA, em razão da omissão no dever de prestar contas dos recursos do Programa Nacional de Apoio ao Transporte Escolar (Pnate) , no exercício de 2012,
ACORDAM os Ministros do Tribunal de Contas da União, reunidos em sessão da Primeira Câmara, ante as razões expostas pelo Relator, em:
9.1. julgar, com fundamento nos arts. 1º, inciso I, 16, inciso III, alínea “a”, 19 e 23, inciso III, da Lei 8.443/92, julgar irregulares as contas de Enésio Lima Milhomem, condenando-o ao pagamento das quantias abaixo especificadas, fixando-lhe o prazo de quinze dias, a contar da notificação, para que seja comprovado, perante o Tribunal (art. 214, inciso III, alínea “a”, do Regimento Interno) , o recolhimento da dívida aos cofres do Fundo Nacional de Desenvolvimento da Educação (FNDE) , atualizada monetariamente e acrescida dos juros de mora calculados a partir das datas de ocorrência indicadas até a data do efetivo recolhimento, na forma prevista na legislação em vigor:
                      TRIBUNAL DE CONTAS DA UNIÃO	TC Processo 038.479/2018-4
	Data de ocorrência
	Valor (R$) 

	3/4/2012
	31.521,56

	30/4/2012
	31.521,56

	17/5/2012
	31.521,56

	2/7/2012
	31.521,56

	2/8/2012
	31.521,56

	5/9/2012
	31.521,56

	2/10/2012
	31.521,56

	5/11/2012
	31.521,56

	4/12/2012
	31.521,60

9.2. aplicar ao responsável, com fundamento no art. 57 da Lei 8.443/92, multa individual no valor de R$ 90.000,00 (noventa mil reais) , fixando-lhe o prazo de quinze dias, a contar da notificação, para comprovar, perante o Tribunal, nos termos do art. 214, inciso III, alínea “a”, do RI/TCU, o recolhimento da referida quantia ao Tesouro Nacional, atualizada monetariamente desde a data do presente acórdão até a do efetivo recolhimento, se for paga após o vencimento, na forma da legislação em vigor;
9.3. autorizar, desde logo, nos termos do art. 28, inciso II, da Lei 8.443/92, a cobrança judicial das dívidas, caso não atendidas as notificações; 
9.4. com fundamento no art. 12, inciso IV, da Lei 8.443/1992 c/c o § 7º do art. 209 do Regimento Interno do TCU, remeter cópia dos elementos pertinentes  à Procuradoria da República no Estado do Maranhão, para o ajuizamento das ações que considere cabíveis; e
9.5. dar ciência desta deliberação ao responsável.

Tomada de contas especial instaurada pelo FNDE em desfavor do Prefeito de Formosa da Serra Negra/MA, de 1º/1/2009 a 31/12/2012, em razão da omissão no dever de prestar contas dos recursos recebidos por força do Programa Nacional de Apoio ao Transporte Escolar (PNATE), no exercício de 2012, cujo prazo encerrou-se em 30/4/2013.

Primeira Câmara

Município de Formosa da Serra Negra/MA.

3. Responsável: Enésio Lima Milhomem (CPF XXX.257.883-XX).

13.1. Ministros presentes: Walton Alencar Rodrigues (Presidente), Benjamin Zymler, Bruno Dantas e Vital do Rêgo.
13.2. Ministros-Substitutos presentes: Augusto Sherman Cavalcanti (Relator) e Weder de Oliveira.

AUGUSTO SHERMAN

A Secex-TCE elaborou a instrução de mérito (peça 27) , transcrita a seguir, a qual recebeu a aprovação do escalão dirigente daquela unidade técnica.
“INTRODUÇÃO
1.	Cuidam os autos de tomada de contas especial instaurada pelo Fundo Nacional de Desenvolvimento da Educação, em desfavor do Sr. Enésio Lima Milhomem (CPF XXX.257.883-XX) , Prefeito Municipal de Formosa da Serra Negra, de 1º/1/2009 a 31/12/2012, em razão da omissão no dever de prestar contas dos recursos recebidos por força do Programa Nacional de Apoio ao Transporte Escolar (PNATE) , no exercício de 2012, cujo prazo encerrou-se em 30/4/2013.
HISTÓRICO
2.	Em 28/6/2018, com fundamento na IN/TCU 71/2012, alterada pela IN/TCU 76/2016 e DN/TCU 155/2016, o dirigente do Fundo Nacional de Desenvolvimento da Educação autorizou a instauração da tomada de contas especial. O processo foi registrado no sistema e-TCE sob número 1018/2018.
3.	Os recursos repassados pelo FNDE ao município de Formosa da Serra Negra/MA, no âmbito do Programa Nacional de Apoio ao Transporte Escolar (PNATE) - exercício 2012, totalizaram R$ 283.694,08 (peça 3) .
4.	O prazo para a prestação de contas extrapolou o mandato do responsável (que venceu em 31/12/2012) . Contudo, o prefeito sucessor não figurou como corresponsável pela omissão no dever de prestar contas, uma vez que ele adotou as providências necessárias para o resguardo do patrimônio público (peça 8) , conforme registrado no relatório do tomador de contas (peça 14) .
5.	O fundamento para a instauração da Tomada de Contas Especial, conforme consignado no sistema e-TCE, foi a constatação da seguinte irregularidade pelo instaurador: 
5.1.	omissão no dever legal de Prestar Contas do PNATE/2012.
6.	O responsável foi devidamente comunicado e, diante da ausência de justificativas suficientes para elidir a irregularidade e da não devolução dos recursos, instaurou-se a tomada de contas especial.
7.	No relatório (peça 14) , o tomador de contas concluiu que o prejuízo importaria no valor original de R$ 283.694,08, imputando-se a responsabilidade a Enésio Lima Milhomem, Prefeito Municipal de Serra Negra/MA, de 1º/1/2009 a 31/12/2012, na condição de Gestor dos recursos. 
8.	Em 19/10/2018, o Ministério da Transparência, Fiscalização e Controladoria-Geral da União emitiu o relatório de auditoria (peça 15) , em concordância com o relatório do tomador de contas. O certificado de auditoria e o parecer do dirigente do órgão de controle interno concluíram pela irregularidade das presentes contas (peças 16 e 17) .
9.	Em 24/10/2018, o ministro responsável pela área atestou haver tomado conhecimento das conclusões contidas no relatório e certificado de auditoria, bem como do parecer conclusivo do dirigente do órgão de controle interno, manifestando-se pela irregularidade das contas, e determinou o encaminhamento do processo ao Tribunal de Contas da União (peça 18) .
10.	Na instrução de peça 20, analisando-se os documentos nos autos, concluiu-se pela necessidade de realização de citação e audiência do Sr. Enésio Lima Milhomem (CPF XXX.257.883-XX) , Prefeito Municipal de Formosa da Serra Negra, de 1º/1/2009 a 31/12/2012, nos seguintes termos:
Ocorrência da citação: não comprovação da boa e regular aplicação dos recursos federais repassados ao município de Formosa da Serra Negra/MA, em face da omissão no dever de prestar contas dos valores transferidos, no âmbito do Programa Nacional de Apoio ao Transporte Escolar (PNATE) , exercício de 2012, cujo prazo encerrou-se em 30/4/2013;
                      TRIBUNAL DE CONTAS DA UNIÃO	TC Processo 038.479/2018-4
	Data de ocorrência
	Valor histórico (R$) 

	3/4/2012
	31.521,56

	30/4/2012
	31.521,56

	17/5/2012
	31.521,56

	2/7/2012
	31.521,56

	2/8/2012
	31.521,56

	5/9/2012
	31.521,56

	2/10/2012
	31.521,56

	5/11/2012
	31.521,56

	4/12/2012
	31.521,60

Responsável: Sr. Enésio Lima Milhomem (CPF XXX.257.883-XX) , Prefeito Municipal de Formosa da Serra Negra, de 1º/1/2009 a 31/12/2012;
Conduta: não apresentar a prestação de contas dos valores recebidos pelo município de Formosa da Serra Negra/MA, no âmbito do Programa Nacional de Apoio ao Transporte do Escolar  PNATE, no exercício de 2012, cujo prazo encerrou-se em 30/4/2013;
Ocorrência da audiência: não disponibilização das condições materiais mínimas e necessárias para que o seu sucessor pudesse apresentar a prestação de contas do Programa Nacional de Apoio ao Transporte Escolar (PNATE) , no exercício de 2012, cujo prazo encerrou-se em 30/4/2013;
Responsável: Sr. Enésio Lima Milhomem (CPF XXX.257.883-XX) , Prefeito Municipal de Formosa da Serra Negra, de 1º/1/2009 a 31/12/2012;
Conduta: não disponibilizar as condições materiais mínimas e necessárias para que o seu sucessor pudesse apresentar a prestação de contas dos recursos recebidos, no âmbito do Programa Nacional de Apoio ao Transporte do Escolar (PNATE) , no exercício de 2012, cujo prazo encerrou-se em 30/4/2013.
11.	Em cumprimento ao Pronunciamento da Unidade (peça 22) , foi efetuada a citação do Sr. Enésio Lima Milhomem (CPF XXX.257.883-XX) , nos moldes adiante:
	Ofício
	Data do ofício
	Data de Recebimento do Ofício
	Nome do Recebedor do Ofício
	Observação
	Fim do Prazo para defesa

	3404/2018-TCU/Secex-TCE (peça 24) 
	7/12/2018
	25/1/2019 (vide AR de peça 25) 
	Enésio Lima Milhomem
	Ofício recebido pelo próprio responsável e em seu endereço, conforme pesquisa de endereço no Sistema da Receita Federal (peças 23 e 26) 
	11/2/2019

12.	Transcorrido o prazo regimental, o responsável permaneceu silente, devendo ser considerado revel, nos termos do art. 12, §3º, da Lei 8.443/1992.
EXAME TÉCNICO			 
Da validade das notificações
13.	Preliminarmente, cumpre tecer breves considerações sobre a forma como são realizadas as comunicações processuais no TCU. A esse respeito, destacam-se o art. 179, do Regimento Interno do TCU (Resolução 155, de 4/12/2002) e o art. 4º, inciso III, § 1º, da Resolução TCU 170, de 30 de junho de 2004, in verbis:
Art. 179. A citação, a audiência ou a notificação, bem como a comunicação de diligência, farse-ão:
I - mediante ciência da parte, efetivada por servidor designado, por meio eletrônico, fac-símile, telegrama ou qualquer outra forma, desde que fique confirmada inequivocamente a entrega da comunicação ao destinatário;
II - mediante carta registrada, com aviso de recebimento que comprove a entrega no endereço do destinatário;
III - por edital publicado no Diário Oficial da União, quando o seu destinatário não for localizado
 (...) 
Art. 3º As comunicações serão dirigidas ao responsável, ou ao interessado, ou ao dirigente de órgão ou entidade, ou ao representante legal ou ao procurador constituído nos autos, com poderes expressos no mandato para esse fim, por meio de:
I - correio eletrônico, fac-símile ou telegrama;
II - servidor designado;
III - carta registrada, com aviso de recebimento;
IV - edital publicado no Diário Oficial da União, quando o seu destinatário não for localizado, nas hipóteses em que seja necessário o exercício de defesa.
Art. 4º. Consideram-se entregues as comunicações:
I - efetivadas conforme disposto nos incisos I e II do artigo anterior, mediante confirmação da ciência do destinatário;
II - realizadas na forma prevista no inciso III do artigo anterior, com o retorno do aviso de recebimento, entregue comprovadamente no endereço do destinatário;
III - na data de publicação do edital no Diário Oficial da União, quando realizadas na forma prevista no inciso IV do artigo anterior.
§ 1º O endereço do destinatário deverá ser previamente confirmado mediante consulta aos sistemas disponíveis ao Tribunal ou a outros meios de informação, a qual deverá ser juntada ao respectivo processo.
 (...) 
14.	Bem se vê, portanto, que a validade da citação via postal não depende de que o aviso de recebimento seja assinado pelo próprio destinatário da comunicação, o que dispensa, no caso em tela, a entrega do AR em “mãos próprias”. A exigência da norma é no sentido de o Tribunal verificar se a correspondência foi entregue no endereço correto, residindo aqui a necessidade de certeza inequívoca.
15.		Não é outra a orientação da jurisprudência do TCU, conforme se verifica dos julgados a seguir transcritos:
São válidas as comunicações processuais entregues, mediante carta registrada, no endereço correto do responsável, não havendo necessidade de que o recebimento seja feito por ele próprio (Acórdão 3648/2013-TCU-Segunda Câmara, Relator Ministro JOSÉ JORGE) ;
É prescindível a entrega pessoal das comunicações pelo TCU, razão pela qual não há necessidade de que o aviso de recebimento seja assinado pelo próprio destinatário. Entregandose a correspondência no endereço correto do destinatário, presume-se o recebimento da citação. (Acórdão 1019/2008-TCU-Plenário, Relator Ministro BENJAMIN ZYMLER) ;
As comunicações do TCU, inclusive as citações, deverão ser realizadas mediante Aviso de Recebimento - AR, via Empresa Brasileira de Correios e Telégrafos, bastando para sua validade que se demonstre que a correspondência foi entregue no endereço correto. (Acórdão 1526/2007-TCU-Plenário, Relator Ministro AROLDO CEDRAZ) .
16.	A validade do critério de comunicação processual do TCU foi referendada pelo Supremo Tribunal Federal, nos termos do julgamento do MS-AgR 25.816/DF, por meio do qual se afirmou a desnecessidade da ciência pessoal do interessado, entendendo-se suficiente a comprovação da entrega do AR no endereço do destinatário:
EMENTA: AGRAVO REGIMENTAL. MANDADO DE SEGURANÇA. DESNECESSIDADE DE INTIMAÇÃO PESSOAL DAS DECISÕES DO TRIBUNAL DE CONTAS DA UNIÃO. ART. 179 DO REGIMENTO INTERNO DO TCU. INTIMAÇÃO DO ATO IMPUGNADO POR CARTA REGISTRADA, INICIADO O PRAZO DO ART. 18 DA LEI nº 1.533/51 DA DATA CONSTANTE DO AVISO DE RECEBIMENTO. DECADÊNCIA RECONHECIDA. AGRAVO IMPROVIDO.
O envio de carta registrada com aviso de recebimento está expressamente enumerado entre os meios de comunicação de que dispõe o Tribunal de Contas da União para proceder às suas intimações.
O inciso II do art. 179 do Regimento Interno do TCU é claro ao exigir apenas a comprovação da entrega no endereço do destinatário, bastando o aviso de recebimento simples.
17.	No caso vertente, a citação do responsável se deu em endereço proveniente de pesquisa de endereços realizada pelo TCU (vide parágrafo 11 acima) , porquanto a citação foi realizada em endereço constante no sistema CPF da Receita Federal (peças 23 e 26) . A entrega do ofício citatório nesse endereço ficou comprovada (peça 25)  e foi recebida pessoalmente pelo próprio responsável.
18.	Nos processos do TCU, a revelia não leva à presunção de que seriam verdadeiras todas as imputações levantadas contra o responsável, diferentemente do que ocorre no processo civil, em que a revelia do réu opera a presunção da verdade dos fatos narrados pelo autor. Dessa forma, a avaliação da responsabilidade do agente não pode prescindir da prova existente no processo ou para ele carreada.
19.	Ao não apresentar sua defesa, o responsável deixou de produzir prova da regular aplicação dos recursos sob sua responsabilidade, em afronta às normas que impõem aos gestores públicos a obrigação legal de, sempre que demandados pelos órgãos de controle, apresentar os documentos que demonstrem a correta utilização das verbas públicas, a exemplo do contido no art. 93, do DecretoLei 200/1967: “Quem quer que utilize dinheiros públicos terá de justificar seu bom e regular emprego na conformidade das leis, regulamentos e normas emanadas das autoridades administrativas competentes.”
20.	Mesmo as alegações de defesa não sendo apresentadas, considerando o princípio da verdade real que rege esta Corte, procurou-se buscar, em manifestações do responsável na fase interna desta Tomada de Contas Especial, se havia algum argumento que pudesse ser aproveitado a seu favor.
21.	No entanto, o responsável não se manifestou na fase interna, conforme registrado no Relatório de TCE 389/2018  DIREC/COTCE/CGAPC/DIFIN-FNDE/MEC (peça 14) , não havendo, assim, nenhum argumento que possa vir a ser analisado e posteriormente servir para afastar a irregularidade apontada.
22.	Vale ressaltar que a pretensão punitiva do TCU, conforme Acórdão 1441/2016-TCU-Plenário, que uniformizou a jurisprudência acerca dessa questão, subordina-se ao prazo geral de prescrição indicado no art. 205, do Código Civil, que é de 10 anos, contado da data de ocorrência da irregularidade sancionada, nos termos do art. 189, do Código Civil, sendo este prazo interrompido pelo ato que ordenar a citação, a audiência ou a oitiva do responsável. No caso em exame, não ocorreu a prescrição, uma vez que o fato gerador ocorreu em 1º/5/2013, e o ato de ordenação da citação ocorreu em 21/11/2018.
23.	Em se tratando de processo em que a parte interessada não se manifestou acerca da irregularidade imputada, não há elementos para que se possa efetivamente aferir e reconhecer a ocorrência de boa-fé na conduta do responsável, podendo este Tribunal, desde logo, proferir o julgamento de mérito pela irregularidade das contas, conforme os termos dos §§ 2º e 6º do art. 202 do Regimento Interno do TCU (Acórdão 2064/2011-TCU-Primeira Câmara, relator Ministro Ubiratan Aguiar; Acórdão 6182/2011-TCU-Primeira Câmara, relator Ministro Weber de Oliveira; Acórdão 4072/2010-TCU-Primeira Câmara, relator Ministro Valmir Campelo; Acórdão 1189/2009-TCU-Primeira Câmara, relator Ministro Marcos Bemquerer; e Acórdão 731/2008-TCU-Plenário, relator Ministro Aroldo Cedraz) .
24.	Dessa forma, o responsável deve ser considerado revel, nos termos do art. 12, §3º, da Lei 8.443/1992, devendo as contas serem julgadas irregulares, condenando-o ao débito apurado e aplicando-lhe a multa prevista no art. 57, da Lei 8.443/1992.
CONCLUSÃO
25.	A partir dos elementos constantes dos autos, foi possível verificar a omissão da prestação de contas dos recursos repassados, ao município de Formosa da Serra Negra/MA, no âmbito do Programa Nacional de Apoio ao Transporte Escolar (PNATE) , no exercício de 2012.	
26.	Diante da revelia do Sr. Enésio Lima Milhomem e inexistindo nos autos elementos que permitam concluir pela ocorrência de boa-fé ou de outros excludentes de culpabilidade em sua conduta, propõe-se que suas contas sejam julgadas irregulares e que o responsável seja condenado em débito.
27.	Vale ressaltar que a jurisprudência pacífica nesta Corte é no sentido da imprescritibilidade das ações de ressarcimento ao erário (Súmula TCU 282) . Dessa forma, identificado dano ao erário, devese instaurar e julgar o processo de tomada de contas especial para responsabilizar seus agentes causadores, respeitando o direito ao contraditório e à ampla defesa, independentemente de quando ocorreram os atos impugnados.
28.	Já a pretensão punitiva do TCU, conforme Acórdão 1441/2016-TCU-Plenário, que uniformizou a jurisprudência acerca dessa questão, subordina-se ao prazo geral de prescrição indicado no art. 205, do Código Civil, que é de 10 anos, contado da data de ocorrência da irregularidade sancionada, nos termos do art. 189, do Código Civil, sendo este prazo interrompido pelo ato que ordenar a citação, a audiência ou a oitiva do responsável. Conforme o mesmo acórdão, a ocorrência desta espécie de prescrição será aferida, independentemente de alegação da parte, em cada processo no qual haja intenção de aplicação das sanções previstas na Lei 8.443/1992.
29.	Considerando que o ato que ordenou a citação foi de 21/11/2018 e que o fato gerador da irregularidade ocorreu em 1º/5/2013, não houve a prescrição da pretensão punitiva.
PROPOSTA DE ENCAMINHAMENTO
30.	Diante do exposto, submetem-se os autos à consideração superior, propondo:
	a) considerar, para todos os efeitos, revel o Sr. Enésio Lima Milhomem (CPF 406.257.88320) , dando-se prosseguimento ao processo, conforme preceitua o art. 12, §3º, da Lei 8.443/1992, c/c o art. 202, §8º, do RITCU;
	b) julgar irregulares as contas do Sr. Enésio Lima Milhomem (CPF 406.257.88320) , com fundamento nos arts. 1º, inciso I, 16, inciso III, alínea “a”, 19, caput, e 23, inciso III, da Lei 8.443/1992, c/c os arts. 1º, inciso I, 209, incisos I e III, 210 e 214, inciso III, do Regimento Interno do TCU, condenandoo ao pagamento das importâncias a seguir especificadas e fixando-lhe o prazo de 15 dias, para que comprove, perante este Tribunal, em respeito art. 214, inciso III, alínea “a”, do Regimento Interno do TCU, o recolhimento das dívidas aos cofres do Fundo Nacional de Desenvolvimento da Educação, atualizadas monetariamente e acrescidas de juros de mora, calculados a partir das datas indicadas até a data do efetivo recolhimento e com o abatimento de valores acaso já satisfeitos, nos termos da legislação vigente:
	Data de ocorrência
	Valor histórico (R$) 

	3/4/2012
	31.521,56

	30/4/2012
	31.521,56

	17/5/2012
	31.521,56

	2/7/2012
	31.521,56

	2/8/2012
	31.521,56

	5/9/2012
	31.521,56

	2/10/2012
	31.521,56

	5/11/2012
	31.521,56

	4/12/2012
	31.521,60

	c) aplicar, com fundamento no art. 57, da Lei 8.443/1992, c/c o art. 267, do Regimento Interno do TCU, multa individual ao Sr. Enésio Lima Milhomem (CPF 406.257.88320) , fixando o prazo de 15 dias, a partir da notificação, para que, nos termos do art. 214, inciso III, alínea “a”, do Regimento Interno do TCU, comprove, perante este Tribunal, o recolhimento, aos cofres do Tesouro Nacional, do valor atualizado monetariamente desde a data do acórdão que vier a ser proferido até a data do efetivo recolhimento, se for pago após o vencimento, na forma da legislação em vigor;
	d) autorizar, desde logo, a cobrança judicial das dívidas, nos termos do art. 28, inciso II, da Lei 8.443/1992, c/c o art. 219, inciso II, do Regimento Interno do TCU, caso não atendida a notificação;
	e) autorizar, desde logo, com fundamento no art. 26, da Lei 8.443/1992, c/c o art. 217, do Regimento Interno do TCU, caso seja do interesse do responsável, o parcelamento da dívida em até 36  (trinta e seis) parcelas, incidindo sobre cada uma, os encargos legais devidos, sem prejuízo de alertálo de que, caso opte por essa forma de pagamento, a falta de comprovação do recolhimento de qualquer parcela implicará o vencimento antecipado do saldo devedor, nos termos do art. 26, parágrafo único, da Lei 8.443/1992, c/c o art. 217, §2º, do Regimento Interno do TCU; e
	f) enviar cópia do Acórdão que vier a ser proferido ao Fundo Nacional de Desenvolvimento da Educação e ao responsável, para ciência, informando que a deliberação, acompanhada do Relatório e do Voto que a fundamentam, está disponível para a consulta no endereço www.tcu.gov.br/acordaos, além de esclarecer que, caso requerido, o TCU poderá fornecer, sem custos, as correspondentes cópias de forma impressa.”
2.	O MP/TCU, representado pelo Procurador Sérgio Ricardo Costa Caribé, manifesta-se, em parecer à peça 30, de acordo com a proposta da unidade técnica.
	É o relatório.

não há.

Procurador Sérgio Ricardo Costa Caribé.

Tomada de contas especial. Convênio. Omissão no dever de prestar contas. Citação. Revelia. Ausência de comprovação da regular aplicação dos recursos. Contas irregulares. Débito. Multa.

TOMADA DE CONTAS ESPECIAL (TCE)

Trata-se de tomada de contas especial instaurada pelo Fundo Nacional de Desenvolvimento da Educação, em desfavor de Enésio Lima Milhomem, ex-Prefeito de Formosa da Serra Negra/MA, em razão da omissão no dever de prestar contas dos recursos do Programa Nacional de Apoio ao Transporte Escolar (Pnate) , no exercício de 2012.
2.	No referido exercício foi repassado ao município o montante de R$ 283.694,08. Vencido o prazo para apresentação de contas dos recursos em 30/4/2013, não houve a apresentação das contas por parte do responsável, nem do prefeito sucessor, em cujo mandato encerrou-se o mencionado prazo. 
3.	Em razão do não atendimento à notificação do FNDE para que apresentasse a prestação de contas ou devolvesse os recursos recebidos, o FNDE instaurou a presente tomada de contas especial. O prefeito sucessor não foi arrolado como corresponsável em razão de terem sido adotadas as medidas legais de resguardo ao erário, conforme registro efetuado no Sistema de Gestão de Prestação de Contas do FNDE - SiGPC (Peça 08) .
4.	No âmbito deste Tribunal, o responsável foi citado por meio do ofício à peça 24. O ofício foi recebido no endereço constante da base de dados do Sistema CPF da Receita Federal do Brasil (peças 23 e 25) . Entretanto, apesar da citação válida, o responsável não apresentou alegações de defesa, nem recolheu o valor do débito que lhe foi imputado. Dessa forma, nos termos do art. 12, § 3º, da Lei 8.443/1992, deve ser considerado revel, dando-se prosseguimento ao processo.
5.	Ante esse fato, a Secex-TCE propõe julgar irregulares as presentes contas, imputando-se débito no valor apurado ao responsável citado, além de aplicar-lhe a multa prevista no art. 57 da Lei 8.443/1992. O Ministério Público junto ao TCU avalizou a proposta da unidade técnica.
6.	Acolho o encaminhamento proposto pela unidade técnica, cuja análise adoto como parte das minhas razões de decidir.
7.	Não tendo sido apresentada a prestação de contas dos recursos recebidos, nem aduzidas alegações de defesa em resposta à citação promovida por este Tribunal, inexiste nos autos qualquer elemento capaz de demonstrar a regular aplicação dos recursos.
8.	Nos termos do art. 12, inciso IV, da LO/TCU c/c o § 7º, in fine, do art. 209 do RI/TCU, considero cabível, ainda, o envio de cópia da deliberação proferida nestes autos à Procuradoria da República no Estado do Maranhão, para o ajuizamento das ações que considere cabíveis.
9.	Por fim, deixo de acolher a proposta de se autorizar, desde já, o parcelamento das dívidas por entender que essa autorização depende da solicitação por parte do responsável.
	Ante o exposto, manifesto-me por que o Tribunal aprove o acórdão que ora submeto à apreciação deste Colegiado.
TCU, Sala das Sessões Ministro Luciano Brandão Alves de Souza, em 20 de agosto de 2019.
AUGUSTO SHERMAN CAVALCANTI 
Relator